臺灣高雄地方法院刑事判決
111年度簡上字第40號
上  訴  人  
即  被  告  潘德  


上列上訴人因家庭暴力之傷害案件，不服本院中華民國111年1月
10日110年度簡字第3828號第一審刑事簡易判決（聲請簡易判決
處刑書案號：110年度偵字第21033號），提起上訴，本院管轄之
第二審合議庭判決如下：
    主  文
上訴駁回。
    事  實
一、戊○為丁○○之胞弟，乙○○為丁○○之配偶，其等具有家庭暴力
    防治法第3條第4款所定之家庭成員關係。戊○於民國110年7
    月24日中午12時許，在其胞兄潘心一之高雄市○○區○○○路000
    ○0號11樓之5住處內，因其父遺產分配問題與丁○○發生口角
    ，心生不滿，竟基於傷害之犯意，先徒手揮打丁○○之左臉頰
    ，再持置於桌上之保溫杯敲傷乙○○頭部，致丁○○受左頰5x5
    公分紅腫之傷害，乙○○則受前額9x5公分血腫之傷害。
二、案經丁○○、乙○○訴由高雄市警察局三民第二分局報告臺灣高
    雄地方檢察署檢察官偵查後聲請簡易判決處刑。
    理  由
壹、證據能力：
    按被告以外之人於審判外之陳述，雖不符刑事訴訟法第159
    條之1至第159條之4之規定，然經當事人於審判程序同意作
    為證據，法院審酌該言詞陳述或書面陳述作成時之情況，認
    為適當者，亦得為證據。又當事人、代理人或辯護人於法院
    調查證據時，知有第159條第1項不得為證據之情形，而未於
    言詞辯論終結前聲明異議者，視為有前項之同意，刑事訴訟
    法第159條之5定有明文。查，本案所引用之相關證據資料，
    其中各項言詞或書面傳聞證據部分，業經當事人同意作為本
    案之證據使用（見本院卷第101頁、第123頁），本院審酌上
    開證據作成時之情況，並無違法取證或其他瑕疵，認為以之
    作為證據為適當，而具有證據能力。
貳、實體部分：
一、前揭事實，業據上訴人即被告戊○（下稱被告）於本院審理
    時坦承不諱（見本院卷第123頁、第128頁），核與證人即告
    訴人丁○○、乙○○於警詢、檢察官訊問時指述（警卷第5至11
    頁、偵卷第13至17頁）、在場之被告二姐潘慧貞及被告長兄
    潘心一於警詢及檢察官訊問時證述情節相符（警卷第17至23
    頁、偵卷第13至17頁）。又告訴人於110年7月24日下午2時3
    4分、2時39分至高雄市立聯合醫院就診，經診斷告訴人丁○○
    受左頰5x5公分紅腫之傷害，告訴人乙○○則受前額9x5公分血
    腫、口腔內3x3公分破皮之傷害，此亦有高雄市立聯合醫院
    受理家庭暴力事件驗傷診斷書2份（警卷第25至27頁）、同
    院111年3月18日高市聯醫醫務字第11170263300號函文及所
    附丁○○、乙○○病歷資料含傷勢照片各1份（本院卷第63至95
    頁）附卷足稽。是以被告任意性之自白有前揭各項證據足堪
    佐證，應認與事實相符，可以採信。至聲請簡易判決處刑意
    旨固認告訴人乙○○尚因被告傷害行為受有「口腔內3x3公分
    破皮」之傷害，惟因被告係以保溫瓶敲打告訴人乙○○額頭乙
    情，業據告訴人乙○○指述及告訴人丁○○、潘慧貞及潘心一證
    述甚明（警卷第5至8頁、第10頁、第18頁、第22頁、偵卷第
    15至16頁），是被告僅以保溫瓶敲打告訴人乙○○額頭1下，
    應不致造成告訴人乙○○口腔內之傷害，是難認被告前述傷害
    行為亦有造成告訴人乙○○「口腔內破皮」之傷害，聲請簡易
    判決處刑意旨此部分容有誤會，併此說明。綜上所述，本案
    事證明確，被告傷害犯行堪以認定，應依法論科。
二、按稱家庭暴力者，謂家庭成員間實施身體、精神或經濟上之
    騷擾、控制、脅迫或其他不法侵害之行為；又稱家庭暴力罪
    者，謂家庭成員間故意實施家庭暴力行為而成立其他法律所
    規定之犯罪，家庭暴力防治法第2條第1款、第2款分別定有
    明文。本件被告與告訴人夫妻為姊弟、妻弟與姊夫關係，為
    家庭暴力防治法第3條第4款所定之家庭成員，而被告所為傷
    害犯行，已屬家庭成員間實施身體上不法侵害之行為，即為
    家庭暴力防治法第2條第1款所稱之家庭暴力，且構成刑法第
    277條第1項之傷害罪，惟因家庭暴力防治法並無相關罰則規
    定，是以應依刑法關於傷害罪之規定予以論罪科刑。核被告
    戊○所為，係犯刑法第277條第1項傷害罪。又被告以前述事
    實欄所載方式接連毆打告訴人丁○○及告訴人乙○○之傷害行為
    ，應評價為1行為，被告實施一傷害之行為，同時傷害告訴
    人夫妻身體，應依刑法第55條想像競合犯規定，從一重之傷
    害罪處斷。
三、按量刑輕重，係屬事實審法院得依職權自由裁量之事項，苟
    已斟酌刑法第57條各款所列情狀而未逾越法定刑度，不得遽
    指為違法。又在同一犯罪事實與情節，如別無其他加重或減
    輕之原因，下級審量定之刑，亦無過重或失輕之不當情形，
    則上級審法院對下級審法院之職權行使，原則上應予尊重（
    最高法院72年台上字第6696號、75年台上字第7033號判例要
    旨、85年度台上字第2446號判決意旨參照）。經查，原審以
    被告犯罪事證明確，審酌被告與告訴人夫妻分別具有家庭成
    員關係，本應互相尊重，理性處理父親過世後產生之遺產分
    配問題，被告卻因不滿告訴人2 人處理方式，輕率出手傷害
    告訴人2 人，致告訴人2 人受有事實欄所載傷害結果，顯未
    能尊重他人身體法益，所為實有不當。復考量被告雖有意願
    與告訴人夫妻和解，然告訴人丁○○於原審時表示先前已進行
    多次調解，被告僅就分配父親遺產提出爭執，未就傷害案件
    有所表示或致歉，故其與告訴人乙○○均無意願再進行調解等
    語，此有本院公務電話紀錄表2 份（簡易卷第17至19頁）在
    卷可稽，且卷內亦未見賠償之相關資料，兼衡被告犯罪之緣
    由、手段、告訴人2 人受傷之部位及傷勢，暨被告警詢中自
    陳之教育程度、家庭經濟狀況及無前科之素行等一切情狀，
    量處拘役40日，並諭知易科罰金之折算標準，暨說明保溫瓶
    並未扣案亦無證據證明為被告所有而不予宣告沒收之理由，
    核其認事用法，洵無違誤，量刑亦稱妥適。被告上訴意旨未
    能具體指明原審量刑有何顯然過重，而違背罪刑相當原則之
    情形，僅陳明本案係因告訴人夫妻已多年未與被告父親往來
    ，遑論盡孝，卻於被告父親過世後前來爭產，騙取變更保險
    受益人，被告忍無可忍才動手，希望澄清這些事情，懇請給
    予輕判。惟原審量刑客觀上尚無顯然濫權之情形，難認有何
    違誤，業如前述，是被告上訴，並無理由，應予駁回。
四、據上論斷，依刑事訴訟法第455條之1第1項、第3項、第368
    條、第364條，判決如主文。
本案經檢察官甲○○聲請簡易判決處刑，檢察官丙○○到庭執行職務
。
中　　華　　民　　國　　111 　年　　4 　　月　　27　　日
                  刑事第十一庭  審判長法　官  莊珮吟
　　　　　　　　　
　　　　　　　　　                    法  官  黃鳳岐
　　　　　　　　　
　　　　　　　　　                    法  官  李貞瑩
以上正本證明與原本無異。
不得上訴。
　　　　　　　　　　　　　　　　　　　書記官  黃毓琪
中　　華　　民　　國　　111 　年　　4 　　月　　27　　日